【裁判字號】    98,訴,1580
【裁判日期】    981231
【裁判案由】    偽造文書等
【裁判全文】
臺灣臺北地方法院刑事判決              98年度訴字第1580號
公  訴  人  臺灣臺北地方法院檢察署檢察官
被      告  甲○○
            乙○○
上列被告因偽造文書等案件，經檢察官聲請簡易判決處刑（九十
八年度偵字第二二六二號），後經本院認為不宜以簡易判決處刑
，改依通常程序，並判決如下：
    主    文
甲○○、乙○○共同犯行使偽造私文書，足以生損害於他人，各
處有期徒刑肆月，如易科罰金，均以新臺幣壹仟元折算壹日，偽
造之「劉世民」之署名共枚，均沒收。
    犯罪事實
一、甲○○係從事電話門號行銷工作，為爭取業績，明知丙○○
    （另案經臺灣臺北地方法院檢察署檢察官偵查中）提供偽造
    之劉世民身分證影本，竟與其友人乙○○基於為自己不法所
    有之犯意聯絡，於民國九十六年十一月二日，在臺北市○○
    區○○路四段四五七號芮得科技有限公司，由乙○○冒劉世
    民之名義填寫台灣大哥大股份有限公司（以下簡稱台灣大哥
    大）之「行動通信網路業務服務申請書」，交由甲○○向不
    知情之聯強國際股份有限公司（以下簡稱聯強公司）向設於
    臺北市○○區○○路二段一七二之一號七樓台灣大哥大申辦
    該公司電話門號，使聯強公司陷於錯誤而以劉世民名義申請
    0000000000號行動電話門號，經台灣大哥大同意
    提供行動通訊服務後，甲○○再將電話門號晶片卡交付乙○
    ○使用，足生損害於劉世民及台灣大哥大對於電信門號管理
    之正確性，亦使乙○○得到得使用該行動電話之不法利益，
    嗣乙○○使用上開門號通訊服務後積欠通信費用達新臺幣（
    下同）六二０九元，經台灣大哥大通知劉世民後，始悉上情
    。
二、案經劉世民訴經臺北市政府警察局士林分局報告臺灣臺北地
    方法院檢察署檢察官偵查並聲請簡易判決處刑。
    理    由
一、訊據被告二人對於確實有聲請前開行動電話一情固予承認，
    惟均矢口否認有何偽造文書及詐欺之情，被告甲○○辯稱並
    未偽造劉世民之身分證件，被告乙○○辯稱其只是相信甲○
    ○之話語，誤認只需要按時繳費即可云云。經查：
  (一)本件被害人劉世民經他人偽造身分證影本後，於九十六年十
    一月二日，並填寫於台灣大哥大之「行動通信網路業務服務
    申請書」，並經由被告甲○○向不知情之聯強公司向台灣大
    哥大申辦該公司電話門號，後經台灣大哥大同意申請000
    0000000號行動電話門號，被告甲○○再將電話門號
    晶片卡交付被告乙○○使用，被告乙○○其後亦確實有使用
    一情，業據證人即告訴人劉世民證述明確（見臺灣臺北地方
    法院檢察署九十八年度偵字第二二六二號卷第三十四頁至第
    三十五頁），復有台灣大哥大行動通信網路業務申請書，及
    台灣大哥大函文各一份在卷可稽（見前揭偵卷第十九頁至第
    二十三頁），被告二人對此亦予承認，此情已足認定。
  (二)又被告二人於本院審理中，雖均否認前述台灣大哥大行動通
    信網路業務申請書係被告乙○○所書寫云云。然查，該等台
    灣大哥大行動通信網路業務申請書確係被告乙○○所書寫一
    情，分據被告二人於警詢、偵查中供述在卷（分見前揭偵卷
    第十頁被告甲○○警詢筆錄、同上偵卷第三十七頁被告乙○
    ○所自提之答辯狀）；並參以該行動通信網路業務服務申請
    書上所填寫之帳單地址「臺北縣永亨路一０八號四樓」（見
    前揭偵卷第二十一頁），該址係被告乙○○於偵查中所自承
    之住處（見偵卷第十三頁、第三十四頁之警詢、偵查筆錄）
    ，更足認該申請書當係被告二人在有犯意聯絡之情形下，由
    乙○○所填寫，此情已足認定，渠等所辯並不足採。
  (三)綜上所述，本件事證已臻明確，被告二人犯行堪以認定，所
    辯並不足採。
二、按行動電話具有高度之屬人性，倘以他人名義申請，將使他
    人及行動電話公司受有損害，且亦有使行動電話公司無法尋
    得真正撥打電話之人，使行為人獲得可以使用該行動電話之
    不法利益。是核被告二人所為，係犯刑法第二百十六條之行
    使第二百十條之偽造私文書罪、刑法第二百十六條之行使同
    法第二百十二條之特種文書罪（被告行為時，現行之戶籍法
    第七十五條尚未生效）、第三百三十九條第二項之詐欺得利
    罪。其偽造署名係偽造私文書之部分行為，偽造私文書之低
    度行為，又為行使偽造私文書之高度行為所吸收，均不另論
    罪。被告以一行使行為，同時構成行使偽造私文書罪、行使
    特種文書罪及詐欺得利罪，係一行為觸犯數罪名之想像競合
    犯，應依刑法第五十五條之規定，從一重論以刑法第二百十
    六條之行使第二百十條之偽造私文書罪（檢察官聲請簡易判
    決處刑書認係修正前刑法第五十六條之牽連犯，尚有誤會，
    附此敘明）。爰審酌被告二人犯罪之動機、目的、犯罪所生
    之損害，復斟酌其生活狀況、智識程度等一切情狀，分別量
    處如主文所示之刑，及諭知易科罰金之折算標準。又
    本件偽造之「劉世民」署名三枚，均應依刑法第二百十九條
    之規定，不論屬於被告與否，均宣告沒收。
據上論斷，應依刑事訴訟法第四百五十二條、第二百九十九條第
一項前段，刑法第二百十六條、第二百十條、第二百十二條、第
三百三十九條第二項、第五十五條、第四十一條第一項前段、第
二百十九條，刑法施行法第一條之一，判決如主文。
本案經檢察官張成業到庭執行職務。
中    華    民    國    98    年    12    月    31    日
                  刑事第十四庭審判長法  官  吳冠霆
                                    法  官  陳琪媛
                                    法  官  李殷君
上正本證明與原本無異。
如不服本判決應於收受送達後10日內向本院提出上訴書狀，並應
敘述具體理由；其未敘述上訴理由者，應於上訴期間屆滿後20日
內向本院補提理由書（均須按他造當事人之人數附繕本）「切勿
逕送上級法院」。
                                    書記官  黃鈴容
中    華    民    國    98    年    12    月    31    日
附錄法條：
刑法第二百十六條
（行使偽造變造或登載不實之文書罪）
行使第 210 條至第 215 條之文書者，依偽造、變造文書或登載
不實事項或使登載不實事項之規定處斷。
刑法第二百十二條
（偽造變造特種文書罪）
偽造、變造護照、旅券、免許證、特許證及關於品行、能力服務
或其他相類之證書、介紹書，足以生損害於公眾或他人者，處 1
年以下有期徒刑、拘役或 3 百元以下罰金。
刑法第二百十條
中華民國刑法第210條
（偽造變造私文書罪）
偽造、變造私文書，足以生損害於公眾或他人者，處5年以下有
期徒刑。
刑法第三百三十九條
（普通詐欺罪）
意圖為自己或第三人不法之所有，以詐術使人將本人或第三人之
物交付者，處 5 年以下有期徒刑、拘役或科或併科 1 千元以下
罰金。
以前項方法得財產上不法之利益或使第三人得之者，亦同。
前二項之未遂犯罰之。

司法院資訊處製作；財團法人民間司法改革基金會備份。
